臺灣板橋地方法院民事判決　　　　　　　 96年度婚字第781號
原　　　告　乙○○○
被　　　告　甲○○
上列當事人間請求離婚事件，於民國96年9 月14日經言詞辯論終
結，本院判決如下：
    主      文
准原告與被告離婚。
訴訟費用由被告負擔。
    事      實
甲、原告方面：
一、聲明：如主文所示。
二、陳述：
（一）原告與被告於民國67年11月16日結婚，婚後感情初尚融洽
      ，育有現已成年之林泊宏（68年10月27日生）、林建甫（
      70年7 月28日生）等二名子女。詎被告其後染上賭博惡習
      ，長期酗酒，經常於酒後對原告出手毆打原告，令原告身
      心痛苦。
（二）被告於82年間，無故自兩造設於臺北縣板橋市○○街216
      號二樓之住處離開，未告知其行止，雖經原告四處尋找打
      聽，均無所獲，迄今已14年，仍不知下落，從未返家與原
      告共同生活。
（三）被告有工作能力，卻於離家之後長期未給付家庭生活費用
      予原告，不顧原告及子女之生活，悉賴原告工作籌措金錢
      ，原告及子女之生活始獲正常維持。
（四）綜上，被告前曾多次於酒後毆打原告，復無故離家，長期
      不負擔家計，雙方已無感情存在，婚姻已破裂，名存實亡
      ，兩造間顯有重大事由，難以維持婚姻，爰依民法第1052
      條第2 項有重大事由，難以維持婚姻之規定，請求判決兩
      造離婚。
三、證據：提出戶籍謄本1 件、受理失蹤人口案件登記表1 件為
    證，並聲請訊問證人即兩造之子林泊宏。
乙、被告方面：
    被告經合法通知，未於言詞辯論期日到場，亦未提出任何書
    狀否認或爭執原告之主張。
    理      由
一、被告經合法通知，未於言詞辯論期日到場，查無民事訴訟法
    第386 條各款所列情形，爰依原告之聲請，由其一造辯論而
    為判決，合先敘明。
二、原告主張兩造係夫妻，現婚姻關係仍存續中，婚後育有現已
    成年之林泊宏（68年10月27日生）、林建甫（70年7 月28日
    生）等二名子女之事實，業據原告提出戶籍謄本1 件為證，
    堪認為真實。
三、經查：
（一）原告主張被告於婚後長期酗酒，經常於酒後對原告出手毆
      打原告之事實，業經證人即兩造之子林泊宏於本院審理時
      證稱：「（問：心情差的時候就會喝酒、賭博輸錢的時候
      也會喝酒。」、「（問：原告以前曾經遭被告毆打嗎？）
      有。」、「（問：你看過幾次？）印象中不下十次。」、
      「（問：從什麼時候開始？）從我國小的時候開始。」、
      「（問：原告有沒有受傷？）多多少少還是會有受傷。」
      、「（問：被告如何毆打原告？）多半都是打巴掌或是拳
      打腳踢。」、「（問：被告為何要毆打原告？）被告向原
      告要不到錢，或是在外面受氣回來找家人出氣。」等語屬
      實（參見本院96年8 月2 日言詞辯論筆錄）。
（二）原告主張被告於82年間，無故自兩造設於臺北縣板橋市○
      ○街216 號二樓之住處離開，未告知其行止，雖經原告四
      處尋找打聽，均無所獲，迄今已14年，仍不知下落，從未
      返家與原告共同生活之事實，業據原告提出戶籍謄本1 件
      、受理失蹤人口案件登記表1 件為證，亦經證人林泊宏證
      稱：「（問：被告何時從何地離開？）被告大約是在82年
      離開的，當時住在臺北縣板橋市○○街216 號二樓。」、
      「（問：被告離家時有無告知原告或家人？）沒有。」、
      「（問：被告離家後有無主動與原告或家人聯絡？）沒有
      。」、「（問：被告有無告知其去處？）沒有。」、「（
      問：你們是否知道被告下落？）不知道。」、「（問：原
      告有無試圖尋找被告回家？）媽媽有去報警，但是都沒有
      找到爸爸。」等語明確（參見上開筆錄）。
（三）原告主張被告有工作能力，卻於離家之後長期未給付家庭
      生活費用予原告，不顧原告及子女之生活，悉賴原告工作
      籌措金錢，原告及子女之生活始獲正常維持之事實，核與
      證人林泊宏證稱：「（問：被告離家後有無給付家庭生活
      費用？）沒有。」、「（問：你跟媽媽的生活如何維持？
      ）被告離開的時候我跟弟弟還小，都是靠媽媽從事成衣裁
      縫的工作賺錢維生。」、「（問：被告離開後你們的生活
      可以正常維持嗎？）可以。」、「（問：被告有無工作能
      力？從事何種工作？）被告有工作能力，曾經在餐廳工作
      擔任廚師，也做過攤販小吃。」、「（問：被告離家後有
      無回來探視子女或以其他方式關心問候？）沒有。」等語
      情節相符（參見上開筆錄）。
（四）綜上，原告所為上開主張與所舉證據及事實相符，而被告
      經合法通知，既未於言詞辯論期日到場，復未提出書狀作
      何聲明或陳述以供本院審酌，且衡諸證人林泊宏為兩造之
      子女，其與被告為至親關係，要無羅織誣指被告之必要，
      所為證言自堪採信。是依上開事證，原告主張之事實，依
      本院調查之結果，自應認為真實。
四、按民法第1052條第2 項前段規定：「有前項以外之重大事由
    ，難以維持婚姻者，夫妻之一方得請求離婚。」，其目的在
    使夫妻請求裁判離婚之事由較富彈性。是夫妻間發生足使婚
    姻難以維持之重大事由者，雖不符合該條第一項所列各款情
    形，亦無不准依該法條第二項訴請離婚之理，最高法院86年
    3 月4 日86年度第二次民事庭會議決議可資參照。次按婚姻
    係以夫妻之共同生活為目的，配偶應互相協力保持其共同生
    活之圓滿、安全及幸福，因而夫妻應相互尊重以增進情感和
    諧及誠摯之相處，此為維持婚姻之基礎，若此基礎不復存在
    ，致夫妻無法共同生活，無復合可能者，即應認有難以維持
    婚姻之重大事由存在。是婚姻是否難以維持，應斟酌破壞夫
    妻共同生活之具體情事，是否客觀上達於動搖夫妻之共同生
    活，致夫妻已喪失維持婚姻之意欲以為斷。經查：
（一）本件被告於婚姻關係存續中有多次於酒後動手毆打原告，
      而實施家庭暴力之情事，其顯然無視於原告之尊嚴及人身
      安全，而對原告之身、心造成莫大傷害致受有痛苦，其行
      為已嚴重危及婚姻共同生活之維繫基礎。
（二）被告於82年間，即擅自離家出走，從未返家與原告共同居
      住生活，迄今已14年，雙方徒有夫妻之名，而無夫妻之實
      ，彼此感情已因長期分隔而淡漠，此與夫妻以共同生活為
      目的之本質有違，而失共同生活之基礎，兩造之婚姻於客
      觀上亦已生破綻，而顯無回復共同生活之希望。
（三）被告有工作能力，卻於離家之後長期未給付家庭生活費用
      予原告，對於原告及子女之生活不與聞問，悉賴原告工作
      籌措金錢，原告及子女之生活始獲正常維持，顯見被告對
      家庭未盡為人夫之責，其已嚴重違反夫妻須互相協力保持
      共同生活之圓滿及互相扶持之婚姻目的。
（四）綜上所述，兩造於客觀上維持婚姻之情感不復存在，在主
      觀上亦已喪失維持婚姻之意欲，兩造間婚姻所生之破綻，
      已無回復之希望，其情形已構成難以維持婚姻之重大事由
      ，且此項重大事由，尚非可歸責原告。從而，原告依民法
      第1052條第2 項之規定，請求裁判離婚，洵屬有據，應予
      准許。
五、據上論結，本件原告之訴為有理由，依民事訴訟法第385 條
    第1 項前段、第78條，判決如主文。
中　　華　　民　　國　　96　　年　　10　　月　　12　　日
                  家事法庭  法　官　郭光興
以上正本證明與原本無異
如不服本判決，應於判決送達後20日內向本院提出上訴狀
中　　華　　民　　國　　96　　年　　10　　月　　15　　日
                            書記官　簡維萍
